【裁判字號】    98,台上,728
【裁判日期】    980219
【裁判案由】    違反槍砲彈藥刀械管制條例
【裁判全文】
最高法院刑事判決              九十八年度台上字第七二八號
上   訴   人  台灣高等法院高雄分院檢察署檢察官
上訴人即被告  甲○○
上列上訴人等因被告違反槍砲彈藥刀械管制條例案件，不服台灣
高等法院高雄分院中華民國九十五年五月三十日第二審更審判決
（九十五年度上更(一)字第二七號，起訴案號：台灣高雄地方法院
檢察署九十年度少連偵字第一八一號），提起上訴，本院判決如
下：
    主  文
上訴駁回。
    理  由
按刑事訴訟法第三百七十七條規定，上訴於第三審法院，非以判
決違背法令為理由，不得為之。是提起第三審上訴，應以原判決
違背法令為理由，係屬法定要件。如果上訴理由書狀並未依據卷
內訴訟資料，具體指摘原判決不適用何種法則或如何適用不當，
或所指摘原判決違法情事，顯與法律規定得為第三審上訴理由之
違法情形，不相適合時，均應認其上訴為違背法律上之程式，予
以駁回。本件檢察官上訴意旨略稱：查槍砲彈藥刀械管制條例於
民國九十四年一月二十六日修正公布，並自同年月二十八日起施
行，其中關於持有具殺傷力之土製霰彈槍部分，修正前槍砲彈藥
刀械管制條例第十一條第四項：「未經許可，持有同條例第四條
第一項第一款所稱其他可發射金屬或子彈具有殺傷力之各式槍砲
者，處一年以上七年以下有期徒刑，併科新台幣七百萬元以下罰
金」規定，業修正刪除，並另於修正後同條例第八條第四項增列
：「未經許可，持有第四條第一項第一款所定其他可發射金屬或
子彈具有殺傷力之各式槍砲者，處三年以上十年以下有期徒刑，
併科新台幣七百萬元以下罰金」規定。原判決就前開修正前、後
規定相互比較之結果，認應以被告行為時之舊法，即修正前槍砲
彈藥刀械管制條例第十一條第四項之規定，對被告較為有利，依
刑法第二條第一項但書規定，應適用修正前槍砲彈藥刀械管制條
例第十一條第四項規定論處；至持有子彈部分，則未修正，自應
適用現行槍砲彈藥刀械管制條例第十二條第四項之規定。原審判
決時，上開法律已經修正，而發生對被告有利或不利之比較問題
，原判決理由亦就修正前、後之法律規定依法說明比較，並適用
有利被告之舊法，以糾正第一審判決，則第一審判決於法律適用
上已無可維持，原判決自應依法撤銷改判，始為適法等語。上訴
人即被告甲○○上訴意旨略以：原判決事實認：「甲○○於九十
年一月四日下午十一時許，騎乘……機車，……邀載少年黃○○
（名籍在卷）至鳳山市區○街道共同飆車……，兩人與其他不詳
姓名年籍之友人約十人共騎五、六輛機車至鳳山市○○街某處後
，惟恐其他飆車族挑釁，綽號『偉仔』之不詳姓名年籍成年男子
，乃將可發射子彈具有殺傷力之土製霰彈槍一支及制式霰彈三顆
（其中制式霰彈一顆業已裝入該霰彈槍內）交付給少年黃○○，
並囑咐甲○○及少年黃○○於遇飆車族挑釁時，得持之射擊，甲
○○及少年黃○○，竟未經許可，共同非法持有，繼續在鳳山市
街道飆車，至翌日凌晨二時五十五分許，甲○○與少年黃○○夥
同其他飆車族飆車至鳳山市○○街六十號前時，因見另群飆車男
子張智偉、凍立忠分別各騎乘機車」等情。但理由內卻認：「少
年黃○○於台灣高雄少年法院調查時供稱：「一月五日凌晨，我
和甲○○在飆車，和『偉仔』的朋友，共五部車，騎在他們前面
，突然發現他們由後面跟來，我們在鳳山市○○街飆車，突然間
張智偉從澄清路橋下省鳳中附近出來，不知為何追逐我們，我們
騎快他們也騎快，我們轉彎他們也轉彎，當時看到他們那群人有
人拿機車大鎖，不知要做什麼。我是被甲○○載，『偉仔』就把
槍交給我，說他要先走，若發生事情就開槍，後來他們騎到我後
面，我就開槍了。」等語。顯然原判決事實與理由相矛盾，且認
定事實與所採證據不相適合之理由矛盾之違法。（二）原判決事
實雖認：「『偉仔』並囑咐甲○○及少年黃○○於遇飆車族挑釁
時，得持之射擊」。但理由內並未說明有何證據可以認定該部分
，原判決自有理由不備之違法。況依卷內資料，少年黃○○在少
年法庭九十年八月八日筆錄可證明「偉仔」向少年黃○○說，而
不是對被告說。從而原判決理由與卷內證據不符之理由矛盾之違
法。（三）原判決對於被告於原審聲請傳喚證人少年黃○○、少
年吳○○（名籍在卷）部分，不予調查，自屬於法有違。又原判
決對於有利於被告之辯解，有關被告就告訴人張智偉受傷部分，
純係少年黃○○個人之意思，被告並無共犯之犯意、被告與少年
黃○○如何就土製鋼筆手槍、彈藥，如何與少年黃○○有共犯之
謀議以及所憑之證據為何？均未說明，有判決理由不備之違法。
又依少年黃○○於九十年八月八日、同年月二十三日少年法庭之
筆錄、及九十年九月十三日少年吳○○於少年法庭之筆錄，更足
以證明被告與少年黃○○間並無任何共同持有土製鋼筆手槍之犯
意及共同傷害被害人之犯意。被告只是目擊證人。原判決對於此
等有利於被告之辯解不採又未說明理由，有理由不備之違法。（
四）少年黃○○於台灣高雄少年法院九十一年度少護字第三六九
號確定裁定，已就如同原判決第九頁之同一物品宣告沒收確定。
原判決又就同一物品之上開宣告沒收，違背既判力，有判決不適
用法則或適用不當之違法。（五）被告與被害人已達成和解並付
清新台幣二十萬元。原判決並未斟酌是否可以緩刑，有判決適用
法則不當之違法云云。
惟查原判決依憑被告不利於己之部分自白、告訴人張智偉於警詢
、台灣高雄少年法院、第一審之指訴、共同正犯即證人少年黃○
○於台灣高雄少年法院之供述、證人凍立忠於警詢、第一審證述
之情節、告訴人張智偉右大腿外側槍傷併組織缺損及異物滯留等
傷害之診斷證明書三份、在少年吳○○住處搜獲扣案之土製霰彈
槍一支及制式霰彈二顆、內政部警政署刑事警察局九十年八月二
十三日刑鑑字第一七八四九０號鑑驗通知書一份等證據，資以認
定被告有原判決事實欄所記載之犯罪事實，因而維持第一審變更
起訴法條，依想像競合犯、刑法修正前牽連犯之規定，從一重論
處被告共同未經許可，持有可發射子彈具有殺傷力之土造霰彈槍
罪刑（處有期徒刑貳年，併科罰金新台幣陸萬元，如易服勞役，
以新台幣玖佰元即銀元參佰元折算壹日。扣案之土造霰彈槍壹支
、制式霰彈貳顆均沒收）之判決，駁回被告在第二審之上訴，已
詳述其所憑之證據及認定之理由。對被告辯稱：伊不知道「偉仔
」交給少年黃○○持有之物係槍、彈，也不知道少年黃○○會開
槍云云。經綜合調查證據之結果，認不足採，在判決內加以指駁
，並說明證據取捨及判斷之理由。原判決所為論述，核與卷證資
料相符，從形式上觀察，並無違背法令之情形。按認事採證、證
據之取捨及證據證明力之判斷，俱屬事實審法院之職權，苟無違
背證據法則，自不能指為違法。又刑法第二十八條規定之共同正
犯，除二人以上共同實行犯罪行為者外，如二人以上具有相互利
用他方行為共同合力實行犯罪之意思聯絡，即二人以上互相認識
他方之行為而有互相利用他方之行為以完成犯罪之意思，均應共
同負責。查原判決依憑被告於第一審之自白與少年黃○○於台灣
高雄少年法院之供述（見原判決第五頁），並以扣案之槍、彈既
係被告騎乘機車搭載少年黃○○於行進中由綽號「偉仔」之人交
付予少年黃○○，且該槍、彈外表並未以何物包裝掩飾，交付時
被告有回頭去看，綽號「偉仔」之人並向被告與少年黃○○二人
稱若受攻擊即開槍，及教少年黃○○該槍、彈之使用方法，是被
告與少年黃○○收受時，即知綽號「偉仔」之人交付該槍、彈之
目的在於使被告與少年黃○○等該群飆車族遭另群飆車族挑釁攻
擊時得以之反擊，而被告與少年黃○○均明知未予反對而收受之
，嗣被告與少年黃○○見被害人張智偉與證人凍立忠另群飆車族
手持機車大鎖作勢欲打其二人，再由被告騎乘機車搭載少年黃○
○追逐接近告訴人張智偉與證人凍立忠，由少年黃○○舉槍朝告
訴人張智偉腿部擊發一槍，認被告與少年黃○○確有共同非法持
有槍、彈並以之傷害告訴人張智偉之犯意聯絡，復已指駁被告之
辯解。經核原判決於法並無違誤。被告上訴意旨所指各節，或為
單純事實之爭執，或不影響全部犯罪事實之認定而可認於原判決
之主旨有影響，或原審已加審酌、論斷，屬原審得本於職權裁量
之事項，已於判決內詳述其認事採證及證據取捨、判斷之理由，
為其職權之適法行使，或事證已臻明確並無再為傳訊調查必要之
裁量事項，核無被告上訴意旨所指違背法令之情形；又槍砲彈藥
刀械管制條例於九十四年一月二十六日修正公布，並自同年月二
十八日起施行，本件第一審判決雖未及比較適用槍砲彈藥刀械管
制條例相關規定之適用，然上訴原審後，經比較新舊法，認修正
前槍砲彈藥刀械管制條例第十一條第四項之規定，對被告較為有
利，依刑法第二條第一項但書規定，應適用修正前槍砲彈藥刀械
管制條例第十一條第四項規定論處；至持有子彈部分，則未修正
，新舊法處罰之輕重相同，即無比較適用之問題，第一審判決適
用行為時法即無不當，自不構成撤銷之事由，原判決駁回被告在
第二審之上訴，經核於法尚無違誤，檢察官上訴意旨所指，尚非
適法之第三審上訴理由；應認本件檢察官及被告之上訴，均違背
法律上之程式，予以駁回。又原判決認被告牽連所犯之傷害罪（
刑法第二百七十七條第一項）部分，屬不得上訴第三審之案件，
上訴人等對此部分一併提起上訴，自非法之所許，應併予駁回，
合予指明。
據上論結，應依刑事訴訟法第三百九十五條前段，判決如主文。
中    華    民    國  九十八  年    二    月   十九   日
                      最高法院刑事第二庭
                          審判長法官  莊  登  照
                                法官  黃  一  鑫
                                法官  陳  世  淙
                                法官  許  錦  印
                                法官  林  俊  益
      本件正本證明與原本無異
                                      書  記  官
中    華    民    國  九十八  年    二    月  二十三  日
                                                      v


司法院資訊處製作；財團法人民間司法改革基金會備份。
